【裁判字號】    94,訴,1314
【裁判日期】    950808
【裁判案由】    異議之訴
【裁判全文】
臺灣板橋地方法院民事判決              94年度訴字第1314號
原      告  己  ○
訴訟代理人  楊曉邦律師
複代 理 人  嚴嘉雯律師
訴訟代理人  李錦樹律師
            陳佳菁律師
被      告  台北縣私立徐匯高級中學
法定代理人  辛○○
訴訟代理人  王寶蒞律師
上列當事人間異議之訴事件，於中華民國95年7 月25日言詞辯論
終結，本院判決如下：
    主          文
被告台北縣私立徐匯高級中學應給付丁○○新臺幣玖拾萬元，並
由原告逕向被告收取。
訴訟費用由被告負擔。
    事 實 及 理 由
壹、程序方面：本件訴訟繫屬後，原告聲請對被告台北縣私立徐
    匯高級中學之債務人丁○○為訴訟告知，其中受告知人丁○○已於94年8 月26日受告知之送達（送達證書見本院卷第47
    頁）。另本院依原告之聲請，向臺北市政府教育局查詢台北
    市私立精嘉語文短期補習班、台北市私立東亞語文短期補習
    班之立案資料，依據臺北市政府教育局95年2 月15日北市教
    社字第09530970300 號函所答復之資料：「台北市私立精嘉
    語文短期補習班之立案資料如下：（一）經查該班業經本局
    82年5 月11日以北市教四字第18193 號函核准立案。（二）
    立案證書編號：北市補習班證字第2719號。（三）立案班址
    ：台北市○○區○○街110 巷6 號1 樓。（四）設立人：庚○○1 名。」、「台北市私立東亞語文短期補習班之立案資
    料如下：（一）經查本局於93年12月30日以北市教社字第
    09339940700 號函核准「台北市私立潛能語文短期補習班」
    立案。１、立案證書編號：北市補習班證字第5094號。２、
    立案班址：台北市大安區○○○路○ 段41號10樓之1 。３、
    設立人：丙○○先生1 名。（二）該班復於94年3 月3 日申
    請變更班名為「台北市私立東亞語文短期補習班」，本局於
    94年3 月11日以北市教社字第09431510500 號函核准該班變
    更班名。該班又於94年12月5 日申請變更班名為「台北市私
    立加百列語文短期補習班」及增加共同設立人戊○○女士並
    變更其為設立代表人，本局於94年12月16日以北市教社字第
    09439273900 號函核准變更班名及變更設立人為戊○○女士
    、丙○○先生等2 名。」（見本院卷第101 、102 頁），原
    告又於95年3 月16日具狀聲請對台北市私立精嘉語文短期補
    習班（設立人庚○○）、台北市私立加百列語文短期補習班
    （設立人丙○○、戊○○）為訴訟告知，受告知人台北市私
    立精嘉語文短期補習班（設立人庚○○）已於95年4 月28日
    收受受告知之送達（送達證書見本院卷第156 頁），受告知
    人台北市私立加百列語文短期補習班之設立人戊○○於95年
    5 月13日（本件應送達於受告知人之代表設立人戊○○之起
    訴狀繕本及告知訴訟狀繕本之送達，係於95年5 月3 日寄存
    在臺北市政府警察局內湖分局文德派出所而為送達，依民事
    訴訟法第138 條第2 項規定，應經過10日即95年5 月13日發
    生送達效力，送達證書見本院卷第157 頁），另受告知人台
    北市私立加百列語文短期補習班之共同設立人丙○○則因遷
    移不明而無法送達（見本院卷第158 頁），惟上述三受訴訟
    告知人均未於本件訴訟終結前到場或提出書狀為任何陳述主
    張或聲明參加訴訟，合先敘明。
貳、當事人之主張：
一、原告方面：
    聲明：被告台北縣私立徐匯高級中學應給付丁○○新台幣（
    下同）90萬元，並由原告逕向被告收取前述90萬元。
    其陳述及所提出之證據如下：
(一)原告己○（即債務人丁○○之債權人）前於民國93年7 月23
    日，以台北地方法院93年度票字第27132 號本票裁定為執行
    名義，聲請台北地方法院對債務人丁○○（其獨資商號：台
    北市私立潛能語文短期補習班）為強制執行，並陳報查知債
    務人對被告台北縣私立徐匯高級中學有授課費用債權在案。
    經台北地方法院囑託鈞院強制執行，鈞院遂於94年1 月13日
    核發板院通93執助廉字第2485號扣押命令，在300 萬元範圍
    內，禁止債務人收取對被告徐匯高中之授課費用債權或其他
    處分，被告亦不得對債務人清償（原證一號）。此一扣押命
    令經被告聲明異議後（原證二號），原告隨即於收受通知後
    10日內，向  鈞院陳報原告已對被告起訴（原證三號），是
    前開扣押命令仍有效存續。
(二)由於原告尚執有債務人開立之支票未獲債務人清償，為保全
    原告之債權，前蒙  鈞院94年度裁全字第2267號民事裁定准
    許，並以94年度執全字第1605號執行在案。由於  鈞院94年
    度執全字第1605號假扣押強制執行之債權人、債務人與執行
    標的（即債務人對被告之債權），均與  鈞院93年度執助字
    第2485號廉股相同，故  鈞院將94年度執全字第1605號併入
    93年度執助字第2485號廉股辦理，此有  鈞院94年4 月12日
    板院通民寧字94年度執全竹字第1605號函可稽（原證四號）
    。鈞院嗣後於94年6 月13日及16日以板院通93執助廉字第
    2485號函（原證五號）告知被告於90萬元及執行費7,200 元
    之範圍內併案進行假扣押，被告並未於10日內提出異議。
(三)原告嗣後就前開94年度執全字第1605號假扣押保全之支票債
    權，取得本案之全部勝訴判決確定，故原告聲請  鈞院進行
    本件之終局強制執行，蒙  鈞院於94年7 月28日核發板院通
    94執日字第24482 號執行命令（原證六號），准許原告向被
    告收取債務人之債權金額90萬元及執行費用7,200 元。詎被
    告又向  鈞院聲明異議（原證七號）。
(四)按債權人對於第三人之聲明異議認為不實時，得於收受前項
    通知後10日內向管轄法院提起訴訟，強制執行法第120 條第
    2 項規定定有明文；又「執行法院所發之收取命令，債權人
    僅取得以自己名義向第三人收取金錢債權之收取權，債務人
    則僅喪失其收取權，而未喪失其債權，此與移轉命令，債務
    人對於第三人之金錢債權已移轉於債權人，債務人即喪失其
    債權者不同。」最高法院63年台上字第1966號民事判例著有
    明文，原告爰依前揭規定對被告提起本件收取訴訟。
(五)鈞院94年6 月16日板院通93執助廉字第2485號函（參原證五
    號）指出，債務人丁○○對被告之債權，已按被告陳報之數
    額予以扣押，且被告就前開函文未曾聲明異議；又在  鈞院
    94年2 月17日執行調查筆錄（原證八號）中，債務人丁○○
    自承：「後面所成立的補習班，所有的費用收取及人事安排
    仍為我安排收取。」、「我補習班有讓渡給他人，但與受讓
    人有約定，仍由我來收取。」末查，證人乙○○即被告徐匯
    高中教務主任於94年12月6 日當庭證稱：「我們給付的方式
    是付給丁○○。」、「與學校合作的機構沒有變更，一直都
    是丁○○與我們接洽，請款也是丁○○來的，在十月份時我
    們發現丁○○是以精嘉補習班要來領錢。……十月、十一月
    用精嘉來領的，十二月、一月是以丙○○的名義來領的。」
    、「問：請問證人不管丁○○用誰的名義來領，他都是本人
    來領，在這段時間是否有聽到外師說補習班負責人是否有換
    人？答：沒有聽說過補習班有換老闆。」、「問：精嘉或丙○○是否有來學校接洽？答：沒有。」、「問：學校是否有
    與精嘉補習班來接觸？答：沒有。」
(六)基上事實可知，自始自終均由債務人丁○○與被告接洽授課
    事宜，且均由債務人丁○○自行向被告請款及收取授課費用
    ，被告亦直接付款予債務人丁○○，與精嘉補習班、丙○○
    及任何其他第三人完全無關。受告知人臺北市私立精嘉語文
    短期補習班及受告知人臺北市私立加百列語文短期補習班（
    最先原名臺北市私立潛能語文短期補習班，後更名為台北市
    私立東亞語文短期補習班，最後更名為此）根本從未曾與被
    告接洽過授課事宜，故前述二受告知人自非被告就授課事宜
    之締約主體，遑論該二受告知人對被告有任何債權存在，該
    二受告知人嗣後寄發存證信函要求被告給付授課費用，顯係
    為幫助債務人丁○○脫產，其主張自不足採。
(七)綜上所陳，債務人丁○○對被告徐匯高中確有得收取之債權
    存在。
(八)證據：提出臺灣板橋地方法院94年1 月13日板院通93執助廉
    字第2485號執行命令、臺灣板橋地方法院民事執行處94年3
    月1 日板院通93執助廉字第2485號通知、台北縣私立徐匯高
    級中學94年2 月22日民事聲明異議補充理由狀、己○94年3
    月11日民事陳報狀、臺灣板橋地方法院民事執行處94年4 月
    12日板院通94執全竹字第1605號函、臺灣板橋地方法院民事
    執行處94年6 月13日板院通93執助廉字第2485號通知、臺灣
    板橋地方法院民事執行處94年6 月16日板院通93執助廉字第
    2485號函、臺灣板橋地方法院94年7 月28日板院通94執日字
    第24482 號執行命令、臺灣板橋地方法院民事執行處94年8
    月9 日板院通94執日字第24482 號函、台北縣私立徐匯高級
    中學94年8 月3 日民事陳報異議狀、臺灣板橋地方法院93年
    度民執助字第2485號強制執行事件94年2 月17日下午16時執
    行（調查）筆錄、台北縣私立徐匯高級中學網頁資料等影本
    為證據，並聲請訊問證人辛○○、乙○○。
二、被告方面：
    聲明：請求駁回原告之訴。
    其陳述及所提出之證據如下：
(一)事實概要：自93年9 月1 日本校開始外委臺北市私立潛能語
    文短期補習班（以下簡稱潛能補習班，負責人丁○○）辦理
    外籍老師英語會話課程。93年10月11日發送9 月份上課費。
    93年10月13日接奉鈞院民事執行處93年10月8 日板院通93執
    助廉字第2485號執行命令，命扣三分之一。93年10月11日潛
    能補習班註銷，同年10、11月之上課費係由臺北市私立精嘉
    語文短期補習班（簡稱精嘉補習班，負責人庚○○）出面申
    領，本校為避免學生受教權受到侵害，乃商請精嘉補習班同
    意扣下三分之一，餘款仍予發放。至於93年12月與94年1 月
    之上課費用，則完全未予發放。94年1月13日又收到  鈞院
    民事執行處94年1 月13日板院通93執助廉字第2485號執行命
    令，命禁止丁○○收取授課費用等。94年2 月17日鈞院民事
    執行處請邱先生與崔女士之代理人，及被告之代理人到處，
    進行詢問，邱先生所述仍相當模糊。94年3 月30日己○撤回
    對被告之起訴。精嘉補習班與「東亞」語文短期補習班，來
    函索取前開上課費用（被證1 、2）， 本校並未支付，仍靜
    待法院為終局之處理。94年6 月17日接奉鈞院民事執行處94
    年6 月13日及16日接通知，諭94年1 月13日之執行命令暫不
    予撤銷，執行金額改為新臺幣90萬元等情。94年8 月2 日接
    奉鈞院民事執行處94年7 月28日板院通94執日字第24482 號
    執行命令。94年8 月3日 陳報前情，建請債權人起訴，以杜
    疑義。
(二)對於原告提出之證物公文書，形式均不爭執。本校自始至今
    一貫遵照法律與法院指示進行處理。本件爭點厥為受告知人
    丁○○是否為本件執行財產（債權）之債權人，敬請鑒核。
(三)證據：提出臺北南門郵局94年5 月23日第49號存證信函（賴
    青鵬律師受庚○○即台北市私立精嘉語文短期補習班委任請
    求台北縣私立徐匯高級中學給付93年10月、11月份未付學雜
    費205,200 元）、臺北南門郵局94年5 月23日第50號存證信
    函（賴青鵬律師受台北市私立東亞語文短期補習班委任請求
    台北縣私立徐匯高級中學給付94年1 月月份學雜費552,000
    元）等影本為證據，並聲請訊問證人甲○○。
參、本院依聲請向臺北市政府教育局查詢台北市私立精嘉語文短
    期補習班、台北市私立潛能語文短期補習班（更名為：台北
    市私立東亞語文短期補習班）之立案資料。
肆、得心證之理由：
一、原告主張其為受告知人丁○○之債權人，原告前於93年7 月
    23日持臺灣臺北地方法院93年度票字第27132 號本票裁定為
    執行名義，聲請臺灣臺北地方法院民事執行處對其債務人丁○○之財產為強制執行，並向臺灣臺北地方法院民事執行處
    陳報其債務人丁○○所經營之獨資商號「台北市私立潛能語
    文短期補習班」因承攬被告台北縣私立徐匯高級中學之外語
    課程，而對於被告有授課費用之債權，經臺北地方法院民事
    執行處囑託本院執行，經本院民事執行處於94年1 月13日以
    板院通93執助廉字第2485號扣押命令，在300 萬元範圍內，
    禁止債務人丁○○收取對被告之授課費用債權或其他處分，
    被告亦不得對債務人清償，此一扣押命令經被告聲明異議後
    ，原告隨即於收受通知後10日內，向本院陳報原告已對被告
    起訴，前開扣押命令仍屬有效，原告又持本院94年度裁全字
    第2267號民事裁定為執行名義，並經本院民事執行處以94年
    度執全字第1605號執行在案，由於本院94年度執全字第1605
    號假扣押強制執行之債權人、債務人與執行標的（即債務人
    對被告之債權），均與本院93年度執助字第2485號廉股相同
    ，故本院民事執行處將94年度執全字第1605號併入93年度執
    助字第2485號廉股辦理，有本院94年4 月12日板院通民寧字
    94年度執全竹字第1605號函可稽，本院嗣後於94年6 月13日
    及16日以板院通93執助廉字第2485號函告知被告於90萬元及
    執行費7,200 元之範圍內併案進行假扣押，被告並未於10日
    內提出異議，原告嗣後就前開94年度執全字第1605號假扣押
    保全之支票債權，取得本案之全部勝訴判決確定，故原告聲
    請本院民事執行處對債務人丁○○進行本件之終局強制執行
    ，經本院民事執行處於94年7 月28日核發板院通94執日字第
    24482 號執行命令，准許原告向被告收取債務人之債權金額
    90萬元及執行費用7,200 元，被告又向本院民事執行處聲明
    異議，原告因而對被告提起本件收取訴訟等語；被告對於原
    告所提出之上開執行名義及本院民事執行處所發之執行命令
    、書函等之真正並不爭執，且有原告提出之臺灣板橋地方法
    院94年1 月13日板院通93執助廉字第2485號執行命令、臺灣
    板橋地方法院民事執行處94年3 月1 日板院通93執助廉字第
    2485號通知、台北縣私立徐匯高級中學94年2 月22日民事聲
    明異議補充理由狀、己○94年3 月11日民事陳報狀、臺灣板
    橋地方法院民事執行處94年4 月12日板院通94執全竹字第16
    05號函、臺灣板橋地方法院民事執行處94年6 月13日板院通
    93執助廉字第2485號通知、臺灣板橋地方法院民事執行處94
    年6 月16日板院通93執助廉字第2485號函、臺灣板橋地方法
    院94年7 月28日板院通94執日字第24482 號執行命令、臺灣
    板橋地方法院民事執行處94年8 月9 日板院通94執日字第24
    482 號函、台北縣私立徐匯高級中學94年8 月3 日民事陳報
    異議狀等影本為證據，則原告上述主張自堪信為真實，且被
    告對於該執行事件之執行債務人丁○○負有前述債務之事實
    ，亦不爭執，故原告已經本院民事執行處准予逕向被告收取
    執行債權額90萬元及執行費用7,200 元，有台北縣私立徐匯
    高級中學94年2 月24日民事聲明異議補充理由狀影本、本院
    94 年7月28日板院通94執日字第24482 號執行命令影本在卷
    可參（見本院卷第23、24頁），則原告此部分主張亦堪信為
    真實。
二、原告又主張其債務人丁○○因承攬被告學校課程，而對於被
    告有上課費用之債權存在一節，亦為被告所不否認，惟以被
    告自93年9 月1 日開始外委臺北市私立潛能語文短期補習班
    （負責人丁○○）辦理外籍老師英語會話課程，於93年10月
    11日發給9 月份上課費，於93年10月13日接到本院民事執行
    處93年10月8 日板院通93執助廉字第2485號執行命令，命扣
    押三分之一，嗣於93年10月11日潛能補習班註銷立案，同年
    10、11月之上課費係由臺北市私立精嘉語文短期補習班（負
    責人庚○○）出面向被告申領，被告為避免學生受教權受到
    侵害，乃商請該精嘉補習班同意扣下全數之三分之一，餘款
    仍予給付庚○○，至於93年12月、94年1 月等二個月份上課
    費用則完全未予給付，但於94年1 月13日又收到本院民事執
    行處94年1 月13日板院通93執助廉字第2485號執行命令，命
    禁止丁○○收取授課費用等，94年2 月17日本院民事執行處
    通知執行債務人丁○○與執行債權人己○及被告到本院民事
    執行處詢問，執行債務人丁○○之陳述仍相當模糊，94年3
    月30日原告己○撤回對被告之起訴，前述精嘉補習班與另一
    東亞語文短期補習班則委託律師以存證信函通知被告，請求
    被告給付前開上課費用，但被告並未支付，仍靜待法院為終
    局處理，嗣94年6 月17日接到本院民事執行處94年6 月13日
    及16日通知，通知94年1 月13日之執行命令暫不予撤銷，執
    行金額改為90萬元，94年8 月2 日接到本院民事執行處94年
    7 月28日板院通94執日字第24482 號執行命令，被告乃於94
    年8 月3 日陳報上述情節，建請債權人起訴，以杜疑義等語
    資為抗辯。經查，本院民事執行處前曾於94年2 月17日通知
    執行債權人己○、執行債務人丁○○及第三人即本件被告至
    本院民事執行處詢問調查，依據執行債務人丁○○於當時受
    詢問時陳稱：「後面所成立的補習班，所有的費用收取及人
    事安排仍為我安排收取。」、「因為潛能補習班已經被撤銷
    了，所以不能用潛能補習班去領款，所以用精嘉補習班去領
    取93年10月及11月份的授課費用。」、「93年9 月份與第三
    人口頭約定，以潛能補習班與第三人訂約，期限一學期，用
    補習班統一向第三人收取，再由補習班將各個老師之鐘點費
    給予給他，補習班仍有發予外籍老師基本薪資，再發予鐘點
    費。」、「我補習班有讓渡給他人，但與受讓人有約定，仍
    由我來收取。」等語，此有本院93年度民執助字第2485號強
    制執行事件執行（調查）筆錄影本在卷可參（見本院卷第29
    頁至36頁）；依據證人證人即被告徐匯高中教務主任乙○○
    於94年12月6 日到庭所述：「我們給付的方式是付給丁○○
    。」、「與學校合作的機構沒有變更，一直都是丁○○與我
    們接洽，請款也是丁○○來的，在十月份時我們發現丁○○
    是以精嘉補習班要來領錢。……十月、十一月用精嘉來領的
    ，十二月、一月是以丙○○的名義來領的。」、「（問：請
    問證人不管丁○○用誰的名義來領，他都是本人來領，在這
    段時間是否有聽到外師說補習班負責人是否有換人？）答：
    沒有聽說過補習班有換老闆。」、「（問：精嘉或丙○○是
    否有來學校接洽？）答：沒有。」、「（問：學校是否有與
    精嘉補習班來接觸？）答：沒有。」等情節觀之，當已可推
    知實際上與本件被告訂定委託實施外籍語文教師進行英語會
    話課程契約之契約當事人乃本院前述強制執行事件之執行債
    務人丁○○，雖執行債務人丁○○分別以不同之補習班名義
    向本件被告收取或請求給付授課鐘點費，然與本件被告接洽
    之人始終為該執行債務人丁○○，可見訂定前述委託授課契
    約之當事人並無變更之事實，當堪認定；且該執行債務人丁○○雖將補習班轉讓與他人，然依據其前述受本院民事執行
    處調查時之陳述，並未將其對於本件被告之授課費用債權轉
    讓予補習班之受讓人，則執行債務人丁○○雖將補習班讓與
    他人，亦無將其對於本件被告之債權讓與他人之事實，亦當
    堪認定。
三、按「清償債務事件裁判日期：民國63年08月23日裁判要旨：
    執行法院所發之收取命令與移轉命令不同。前者債權人僅取
    得以自己名義向第三人收取金錢債權之收取權，債務人僅喪
    失其收取權，而未喪失其債權。後者債務人對於第三人之金
    錢債權已移轉於債權人，債務人即喪失其債權。」，此有最
    高法院63年台上字第1966號判例意旨可資參照。經查，本件
    原告主張前述本院強制執行案件內之執行債務人丁○○對於
    本件被告有94年10、11月之上課費用之三分之一及93年12月
    、94年1 月等二個月份上課費用全部等債權等節，應認為真
    實而可採信，已如前述，且本件原告亦經本院民事執行處准
    予逕向執行債務人丁○○之債務人即本件被告台北縣私立徐
    匯高級中學收取本件原告對於該執行債務人丁○○所得強制
    執行之債權額及執行費用，亦有本院之執行命令可參（見本
    院卷第24頁），從而，原告請求被告應給付其執行債務人丁○○相當於執行債權人即本件原告得對執行債務人丁○○執
    行之金額，且因執行債權人即本件原告對該部分有收取權利
    ，故請求判決原告得逕向其債務人丁○○對於其債務人即本
    件被告收取前述債權，應認為有理由，應予准許。
伍、本件事證已臻明確，兩造其餘主張及攻擊防禦方法與證據，
    經本院斟酌後，與本件判決結果已不生影響，故不一一論列
    ，附此敘明。
陸、結論：原告之訴為有理由，依民事訴訟法第78條判決如主文
    。
中    華    民    國    95    年    8     月    8     日
            民事第一庭  法  官  許  瑞  東
以上正本證明與原本無異
如對本判決上訴，須於判決送達後20日內向本院提出上訴狀
中    華    民    國    95    年    8     月    8     日
                        書記官  賴  玉  芬


司法院資訊處製作；財團法人民間司法改革基金會備份。
